【裁判字號】    99,訴,164
【裁判日期】    990226
【裁判案由】    損害賠償
【裁判全文】
臺灣高雄地方法院民事判決               99年度訴字第164號
原      告  甲○○○
訴訟代理人  乙○○
被      告  丙○○
當事人間損害賠償事件，本院於民國99年2 月23日言詞辯論終結
，判決如下：
  主  文
被告應給付原告新台幣貳拾貳萬貳仟柒佰玖拾元。
原告其餘之訴駁回。
訴訟費用由被告三分之二，餘由原告負擔。
本判決第一項得假執行。
  事  實
一、原告主張：被告於民國97年9 月24日上午8 時15分許，駕駛
    車號5N-2300 號自小貨車，自其位於高雄縣美濃鎮○○路○
    段559 號住處騎樓以車尾朝西之方向倒車時，疏未注意後方
    車輛而貿然倒車，適伊騎乘車牌H7T-839 號機車沿高雄縣美
    濃鎮○○路○ 段由南往北方向行經該處，因閃避不及而撞及
    被告上開自小貨車左後車尾處，致伊人車倒地，受有頭部外
    傷併創傷顱內出血、左側鎖骨及肩胛骨骨折、右手第4 、5
    指撕裂傷、左側第2 至第6 及第8 根肋骨骨折併血胸等傷害
    。被告上開侵權行為致伊受傷，自應對伊負侵權行為損害賠
    償責任，而伊因上開車禍受傷，業已支付醫療及增加生活費
    用費用共新台幣（下同）343,630 元，僅請求其中300,000
    元部分，並因受傷須由家人照顧而受有看護費用損失180,00
    0 元，且精神上因此痛苦不堪，亦得請求精神慰撫金120,00
    0 元，合計600,000 元之範圍內為請求，為此爰依侵權行為
    損害賠償之規定，求為判令被告應給付原告600,000 元。
二、被告則以：伊於上開時日駕駛車號5N-2300 號自小貨車自高
    雄縣美濃鎮○○路○ 段559 號住處倒車時，適原告騎乘車號
    H7T-839 號機車沿該路由南往北方向行經該處，未注意車前
    狀況而貿然撞及伊之自小貨車尾部左後方，且原告經立即送
    往署立旗山醫院（下稱旗山醫院）就醫後，醫師囑咐須留院
    觀察2 日，惟原告家屬到院後，竟為照顧方便，要求轉至臺
    南麻豆新樓醫院（下稱新樓醫院），原告經長途顛簸後病情
    加重，未及1 日即再轉回行政院對除役官兵輔導委員會高雄
    榮民總醫院（下稱高雄榮總）就醫，故原告就其傷勢之惡化
    實屬與有過失，又原告於車禍後業自財團法人交通事故特別
    補償基金受領醫療費用補償金60,762元，而原告就看護費用
    之支出並未提出任何單據，精神慰撫金之請求亦屬過高，爰
    聲明求為原告之訴駁回。
三、兩造爭執及不爭執事項：
  (一)不爭執部分：
  1.被告於97年9 月24日上午8 時15分許，駕駛車號5N-2300 號
    自小貨車，自其位於高雄縣美濃鎮○○路○ 段559 號住處騎
    樓車尾朝西方向倒車時，適原告騎乘車牌H7T-839 號機車沿
    高雄縣美濃鎮○○路○ 段由南往北方向行經該處，因閃避不
    及而撞及被告上開自小貨車左後車尾處，原告人車倒地，並
    受有頭部外傷併創傷顱內出血、左側鎖骨及肩胛骨骨折、右
    手第4 、5 指撕裂傷、左側第2 至第6 及第8根 肋骨骨折併
    血胸等傷害。
  2.被告因上開車禍事故，經本院刑事庭以98年度交易字第63
    號認犯過失傷害罪，判處有期徒刑3 月，被告雖不服提起上
    訴，惟仍由臺灣高等法院高雄分院於98年12月30日駁回其上
    訴而判決確定。
  3.原告因上開車禍受傷後，業已自財團法人汽車交通事故特別
    補償基金受領傷害醫療費用補償金60,762元，此有該基金法
    務處函文為證（見本院卷24頁）。
  (二)爭執部分：
  1.被告就系爭車禍之過失責任比例為何？原告有無疏未注意車
    前狀況之過失？
  2.原告是否有不當轉院致其傷勢惡化之過失？
  3.如被告應負損害賠償責任，原告得請求之金額以若干為適當
    ？
四、原告主張被告於97年9 月24日上午某時，將車牌5N-2300 號
    自小貨車，暫停放在高雄縣美濃鎮○○路○ 段559 號其住處
    旁空屋騎樓下車尾朝西微偏南（車尾已逾該路段之慢車道上
    白線），而於當日上午8 時15分許，被告駕上開自小貨車自
    騎樓倒車欲往北行時，本應注意汽車倒車時，應顯示倒車燈
    光或手勢後，謹慎緩慢後倒，並應注意後方其他車輛，復無
    不能注意之情形，竟疏未注意即貿然倒車欲從中正路二段由
    南往北行車肇事，致原告受有上述傷害之事實，業經本院調
    閱台灣高等法院高雄分院98年度交上易字第104 號（包含本
    院98年度交易字第63號刑事卷內之道路交通事故現場圖、道
    路交通事故調查報告表(一)、(二)、現場相片、調查筆錄、訊問
    筆錄）等卷證無訛，是此部分事實堪信為真實，是原告所受
    上述傷害與被告駕車肇事有因果關係，應堪認定。本件爭點
    即為原告得請求之賠償金額多少為有理由？又原告就本件車
    禍之發生是否與有過失？
五、原告得請求賠償之項目及金額為若干？
    按因故意或過失，不法侵害他人之權利者，負損害賠償責任
    。不法侵害他人之身體或健康者，對於被害人因此喪失或減
    少勞動能力或增加生活上之需要時，應負損害賠償責任。不
    法侵害他人之身體、健康、名譽、自由、信用、隱私、貞操
    ，或不法侵害其他人格法益而情節重大者，被害人雖非財產
    上之損害，亦得請求賠償相當之金額。民法第184 條第1 項
    前段、第193 條第1 項、第195 條第1 項分別定有明文。查
    被告因過失不法侵害原告之身體，業經本院認定如前，原告
    請求被告依上開規定負損害賠償責任，洵屬有據。爰就原告
    各得請求各項金額，分述如下
  (一)醫療費用及增加生活費用部分：
  1.原告主張其遭被告撞傷後前往旗山醫院、新樓醫院及高雄榮
    總就診共支出醫療費用共326,590 元、救護車費用共9,100
    元（包括旗山醫院至新樓醫院5,100 元，新樓醫院至高雄榮
    總4,000 元）、修理機車費用3,000 元及購買醫療用品費用
    4,940 元等節（請求之項目明細，詳見本院卷第46頁），業
    據其提出高雄榮總醫療費用明細收據、旗山醫院醫療費用收
    據、旗山醫院自行收納款項統一收據及新樓醫院醫療費用收
    據等資料為證，然經本院分別向旗山醫院及高雄榮總函查關
    於原告因本件車禍事故而自付之醫療費用，據旗山醫院函覆
    ，原告自付之醫藥費用為1,134 元，救護車費用5,100 元等
    語；另高雄榮總函覆，原告自付之醫藥費用為63,507元等語
    ，有旗山醫院99年2 月20日旗醫醫務字0990000894號函及高
    雄榮總99年2 月12日高總管字第0990002404號函附卷可參（
    見本院卷第83-88 頁）。是原告請求被告給付之費用69,741
    元（1,134+5,100+63,507＝69,741）部分，自屬有據。
  2.至原告主張至新樓醫院就醫，而支出醫藥費用17,900元乙節
    ，雖據其提出新樓醫院醫療費用收據4 紙為證（見本院卷第
    62-65 頁），然依上述新樓醫院醫療費用收據所載，原告自
    付之醫藥費用僅為5,31 7元，其餘均為健保支付，是原告就
    至新樓醫院就醫部分，應僅可請求5,317 元，逾此部分之請
    求，則無理由，應予駁回。
  3.另原告雖主張有支出修理機車費用3,000 元、購買醫療用品
    費用4,940 元、從新樓醫院至高雄榮總之救護車費用4,000
    元等節，然原告迄今並未提出相關收據資料證明，是難認其
    確有支出上開費用，是原告此部分之請求，自不應准許。
  4.綜上，原告可請求之醫療費用及增加生活費用部分，應為75
    ,058元（69,741+5,317＝75,058），其逾此部分之請求，則
    無理由，應予駁回。
  (二)看護費用：
    原告因系爭交通事故而受有頭部外傷併創傷顱內出血、左側
    鎖骨及肩胛骨骨折、右手第4 、5 指撕裂傷、左側第2 至第
    6 及第8 根肋骨骨折併血胸之傷害，無法自裡生活需由他人
    看護，期間約3 個月等情，有上述高雄榮總99年2 月12日高
    總管字第0990002405號函可憑。故此，原告主張其因系爭交
    通事故受有上述傷害，且於出院後仍需專人協助照顧3 個月
    等情，應可採信。按親屬間之看護，縱因出於親情而未支付
    該費用，然其所付出之勞力，顯非不能以金錢為評價，此種
    基於身分關係之恩惠，自不能加惠於加害人，而應比照一般
    看護情形，認被害人受有相當看護費之損害，命加害人賠償
    ，始符民法第193 條第1 項所定增加生活上需要之意旨。故
    由親屬看護時雖無現實看護費之支付，仍應認被害人受有相
    當於看護費之損害，得向上訴人請求賠償，始符公平原則，
    此經最高法院89年度臺上字第1749號判決、94年度臺上字第
    1543號判決闡釋在案。是原告於上開期間係由其家人看護，
    而此項由親屬代為照顧被害人起居所付出之勞力，非不能評
    價為金錢之請求，且此種親屬間基於親誼恩惠所付出之勞力
    ，不能加惠於加害人，自得認被害人有相當親屬看護費之損
    害，得向加害人請求賠償，則原告請求之90日看護費即屬有
    據。再者，現今看護工收費價格，係24小時收費2,000 元，
    本院斟酌原告受傷情狀、看護需求及看護者為親屬之身分關
    係，認原告請求此部分180,000 元之看護費，未逾上開看護
    工之收費標準，尚屬適當。被告抗辯原告由其女兒照顧，不
    得向其請求賠償看護費用云云，尚屬無據。
  (三)精神損害慰撫金：
    按慰撫金之賠償其核給之標準固與財產上損害之計算不同，
    然非不可斟酌雙方身分資力與加害程度，及其他各種情形核
    定相當之數額，最高法院51年台上字第223 號判例可資參照
    。經查，原告身為女性，發生系爭事故時已近70歲，且因系
    爭事故受有前述嚴重之傷害，對其生活上有極大不便與影響
    ，是原告主張其精神上受有極大之痛苦，堪值採信。又原告
    名下有房屋及田賦多筆等情，有稅務電子閘門財產所得調件
    明細表在卷可參。本院審酌原告經濟狀況、受傷程度之情，
    暨被告教育程度、經濟能力等情，認原告請求精神慰撫金12
    0,000 元，尚屬過高，應以60,000元，較為允當。
  (四)綜上，原告因被告駕車傷害之不法侵權行為，得請求被告賠
    償共計467,083 元（計算式：醫療費用75,058元＋看護費用
    180,000元＋精神慰撫金60,000元＝315,058 元）。
六、原告就本件車禍之發生是否與有過失?
    按損害之發生或擴大，被害人與有過失者，法院得減輕賠償
    金額或免除之，民法第217 條第1 項定有明文。另按汽車行
    駛時，駕駛人應注意車前狀況及兩車併行之間隔，並隨時採
    取必要之安全措施，道路交通安全規則第94條第3 項定有明
    文，經查，被告駕駛之車牌5N-2300 號自小貨車，原係暫停
    放在高雄縣美濃鎮○○路○ 段559 號其住處旁空屋騎樓下車
    尾朝西微偏南，且其車尾已逾該路段之慢車道上白線等情，
    業如前述，既然被告所駕駛之上述車輛之車尾已逾高雄縣美
    濃鎮○○路○ 段之慢車道上白線，則原告騎乘車牌H7T-839
    號機車沿高雄縣美濃鎮○○路○ 段慢車道，由南往北方向行
    駛時，當可清楚目視到被告駕駛之上述車輛之狀態，而閃避
    之，而本件事故發生當時天候晴、日間自然光線、路面無缺
    陷、無障礙物、視距良好，有上開道路交通事故調查報告表
    可稽，堪認原告客觀上應無不能注意之情事，是原告駕駛車
    輛顯有未注意車前狀況，是其對於系爭事故之發生，亦有過
    失甚明，足認原告就本件交通事故之發生應與有過失。是本
    院斟酌車禍發生之情形，認為被告之過失應占90 %，原告之
    過失占10% ，爰減輕被告10% 之賠償責任。則依上開比例核
    算之結果，原告所得請求之金額應為283,552 元（計算方式
    ：315,058 ×0.9 ＝283,552 ，元以下四捨五入）。至被告
    另抗辯因原告有不當轉院致其傷勢惡化之過失，然被告就此
    部分，迄今並未提出任何證據證明以實其說，是此，尚難認
    被告此部分抗辯有理由，附此敘明。
七、又按保險人依本法規定給付之保險金，視為被保險人損害賠
    償金額之一部份，被保險人受賠償請求時，得扣除之，強制
    汽車責任保險法第32條定有明文。原告已受領強制責任保險
    理賠保險金60,762元之事實，然因原告已因本件事故受領汽
    車強制責任保險金60,762元，此為原告自承，且有財團法人
    汽車交通事故特別補償基金法務處98年9 月8 日0005P09000
    448 號函，自應予以扣除，則本件原告請求被告給付222,79
    0 元部分（計算方式283,552-60,762＝222,790 ），應予准
    許，逾此部分，不應准許。
八、本件原告勝訴部分，所命給付金額未逾50萬元，應依職權宣
    告假執行。
九、本件事証已臻明確，兩造其餘攻擊防禦方法，及其他未經援
    用之舉證，經本院詳加審酌後認與判決結果不生影響，爰不
    一一論述，併此敘明。
十、據上論結，本件原告之訴為一部有理由，一部無理由，依民
    事訴訟法第79條、第389 條第1 項第5 款，判決如主文。
中    華    民    國    99    年    2     月    26    日
                  民事第一庭    法    官  張茹棻
上為正本係照原本作成。
如不服本判決，應於送達後20日內，向本院提出上訴狀並表明上
訴理由，如於本判決送達前提起上訴者，應於判決送達後10日內
補提上訴理由書（須附繕本）。
中    華    民    國    99    年    2     月    26    日
                                書 記 官  黃美秀

司法院資訊處製作；財團法人民間司法改革基金會備份。
